臺灣高等法院臺南分院刑事裁定　　　　　96年度交抗字第37號
抗　告　人
即受處分人　甲○○
上列抗告人因違反道路交通管理處罰條例案件，不服臺灣臺南地
方法院交通法庭中華民國九十五年十二月廿九日所為裁定（九十
五年度交聲字第八八一號，處分案號：嘉監南字第裁74-ZE00000
00號），提起抗告，本院裁定如下：
    主  文
抗告駁回。
    理  由
一、抗告意旨略以：抗告人未曾學過開汽車，也未開過任何汽車
    ，更別談開車上高速公路。實因前夫ROGER BROWN為外籍人
    士，無法貸款購買箱型車，以便與其同居女友兼工作夥伴林
    素卿出外作油畫生意，遂於民國（下同）八十八年七月五日
    ，央求以抗告人姓名，貸款購買Ｙ八—四八八五號福特廂型
    車，並以抗告人所有公寓為擔保及以抗告人母親作保證人，
    由前夫每月付貸款，但平時車輛由他們二人使用，直至九十
    年八月間，將車子送回，當日下午抗告人即通知車貸公司將
    車子收回法拍。未料，林素卿挾怨報復，於送回車前一個月
    內，五次惡意違反高速公路規則，企圖轉嫁於抗告人。另抗
    告人住所於八十九年一月十八日，已由台南市○○○○街十
    二巷十七弄四號之二，遷至台南市○○路一四六號八樓之一
    ，以致未收到任何罰單，直至九十五年起，陸續收到監理站
    寄來罰單，始知在九十年六月至七月間，林素卿挾怨報復，
    惡意多次違規，企圖嫁禍於抗告人，此觀諸監理站存有五張
    清晰高速公路違規照片，上有駕駛人林素卿面容即明，故林
    素卿為實際上違規駕駛人，為此提起抗告云云。
二、原裁定意旨略以：
  (一)按受處分人，不服道路交通管理處罰條例第八條主管機關所
    為之處罰，得於接到裁決書翌日起廿日內，向管轄地方法院
    聲明異議，道路交通管理處罰條例第八十七條第一項定有明
    文（按道路交通管理處罰條例於九十四年十二月廿八日修正
    ，並分別於九十五年七月一日及九十六年一月一日施行。其
    中道路交通管理處罰條例第八十七條未修正，故無新舊法比
    較問題）；又交通法庭認其異議權已經喪失者，應以裁定駁
    回之，道路交通案件處理辦法第十八條前段亦有明文。
  (二)經查：
  1.本件受處分人甲○○所有Ｙ八—四八八五號小客貨車，於九
    十年六月廿六日上午七時三十六分許，行經最高速限八十公
    里國道十號高速公路，東向十二公里六百公尺處時，以時速
    一○三公里速度行駛，超速廿三公里，經雷達測速照相機拍
    照存證後，由國道公路警察局第五隊警員，以受處分人違反
    道路交通管理處罰條例第卅三條第一項規定予以製單舉發等
    情，有國道公路警察局九十年七月十一日公警局交字第ZE00
    00000-號舉發單及照片在卷可稽（詳原審卷十五頁）。又上
    開舉發單及照片，經警依法公示送達，有國道公路警察局第
    五警察隊九十年九月廿一日公警國五交字第2012號公告在卷
    可查（詳原審卷十二至十四頁）。
  2.原處分機關因受處分人未依舉發單所載到案繳納罰鍰期限繳
    款，遂於九十五年四月廿七日，開立上開裁決書，並於九十
    五年五月二日，將上開裁決書掛號郵寄受處分人，由受處分
    人親自收受，有送達證書在卷可佐（詳原審卷廿頁）。是上
    開裁決書已於九十五年五月二日合法送達。則受處分人倘不
    服上開裁決處分，依道路交通管理處罰條例第八十七條規定
    ，應自九十五年五月二日翌日起廿日內，聲明異議，亦即受
    處分人至遲應在九十五年五月廿二日（星期一）前聲明異議
    ，然受處分人其竟遲至九十五年八月三十日，始向原處分機
    關提出聲明異議，並於九十五年九月四日轉送原審，有其聲
    明異議狀及台南監理站聲明異議案件移送書（有原審收文章
    戳）在卷可按（詳原審卷一至三頁）。是受處分人為本件聲
    明異議時，已逾法定期間，其異議權已喪失，爰裁定駁回。
  3.至證人林素卿於原審調查時，經原審提示違規照片後證稱：
    開車的人可能是我等語（詳原審卷廿六頁），並對照照片上
    之人與證人林素卿，容貌核屬相似，且受處分人甲○○僅考
    領有輕型機車駕照，而林素卿則考領有普通小型車駕照，有
    臺南監理站九十五年十一月十三日嘉監南字第0950111285號
    函在卷可稽（詳原審卷三一頁）。是受處分人謂，其不會駕
    駛汽車，本件車輛係由林素卿駕駛等語，堪可採信。併敘明
    受處分人異議權既已喪失，已如前述，則其與林素卿間糾紛
    ，應另循其他法律解決。
三、本院經核，原裁定認事用法，均無違誤。抗告人猶執陳詞，
    請求撤銷原裁定云云。然汽車駕駛人，經以科學儀器取得證
    據資料證明其行為違規，當場不能或不宜攔截製單舉發者，
    應記明車輛牌照號碼、車型等可資辨明資料，以汽車所有人
    為被通知人製單逕行舉發（道路交通管理處罰條例第七條之
    二第一項第七款、第四項規定參照）。本件違規情形，係經
    警以雷射測速儀器拍照舉單告發，依上規定，自應以汽車所
    有人為被通知人，於本件即應向抗告人為通知，故舉發單位
    對抗告人為通知乃符合法律規定。抗告人既於九十五年五月
    二日，親自收受本件裁決書，依法自應於收受後翌日起算廿
    日法定期間聲明異議，以表明其非真正違規人，俾法院查明
    真正違規人。詎抗告人遲至九十五年八月卅日始聲明異議，
    已逾法定期間，其異議權業已喪失。則原審依法裁定駁回抗
    告人聲明異議，洵屬適法。至抗告人因而代真正違規人繳納
    交通罰鍰，係屬抗告人與真正違規人間私權糾紛，應另尋法
    律途徑解決。依上所述，抗告意旨，為無理由，應予駁回。
四、據上論斷，應依道路交通事件處理辦法第廿六條、刑事訴訟
    法第四百十二條，裁定如主文。
中　　華　　民　　國　　96　　年　　3　　月　　 12  　日
                  刑事第六庭    審判長法　官  蔡崇義
　　　　　　　　　　　　　  　    　　法  官  杭起鶴
　　　　　　　　　　　　　　  　    　法  官  董武全
以上正本證明與原本無異。
不得再抗告。
　　　　　　　　　　　　　　　　　　　書記官  汪姿秀
中　　華　　民　　國　　96　　年　　3　　月　　 12  　日
